---
title: "Introduction a hydroAgri : bilan hydrique et irrigation (methode FAO-56)"
output: rmarkdown::html_vignette
vignette: >
  %\VignetteIndexEntry{Introduction a hydroAgri}
  %\VignetteEngine{knitr::rmarkdown}
  %\VignetteEncoding{UTF-8}
---

```{r, include = FALSE}
knitr::opts_chunk$set(
  collapse = TRUE,
  comment = "#>",
  fig.width = 7,
  fig.height = 4
)
set.seed(42)
```

## Introduction

**hydroAgri** est un package R qui implemente la methode **FAO-56**
(Allen et al., 1998) pour estimer l'evapotranspiration de reference (ETo),
l'evapotranspiration culturale (ETc), le bilan hydrique journalier du sol
et le calendrier optimal d'irrigation.

Cette vignette presente le workflow complet, etape par etape :

1. Import et preparation des donnees meteorologiques
2. Calcul de l'evapotranspiration de reference (ETo)
3. Calcul des coefficients culturaux (Kc)
4. Calcul de l'evapotranspiration culturale (ETc)
5. Bilan hydrique journalier du sol
6. Calendrier d'irrigation
7. Resume saisonnier
8. Visualisation du bilan hydrique

```{r setup}
library(hydroAgri)
```

## 1. Donnees meteorologiques

Le package fournit un jeu de donnees d'exemple, `climat_exemple`, contenant
des observations journalieres de temperature, vent et precipitations.

```{r}
data(climat_exemple)
head(climat_exemple)
```

La fonction `import_weather_data()` permet d'importer des donnees depuis un
fichier CSV/Excel, de gerer les dates, de detecter les valeurs manquantes et
de calculer la temperature moyenne journaliere (`Tmean`). Elle accepte aussi
directement un dataframe deja charge en memoire :

```{r}
meteo <- import_weather_data(data = climat_exemple, format = "dataframe")
head(meteo)
```

## 2. Calcul de l'ETo (Penman-Monteith FAO-56)

`calc_eto()` calcule l'evapotranspiration de reference journaliere a partir
de Tmax, Tmin, du rayonnement solaire, de la vitesse du vent et de
l'humidite relative.

```{r}
eto <- mapply(calc_eto,
               tmax       = meteo$Tmax,
               tmin       = meteo$Tmin,
               solar_rad  = meteo$Rs,
               wind_speed = meteo$Wind,
               humidity   = meteo$RH)

meteo$ETo <- eto
head(meteo)
```

## 3. Coefficients culturaux (Kc)

`calc_kc()` genere une serie journaliere de coefficients culturaux Kc selon
les stades phenologiques d'une culture (initial, developpement, mi-saison,
fin de saison), en se basant sur les valeurs de reference FAO-56.

```{r}
kc <- calc_kc(culture = "ble",
               date_debut = as.character(min(meteo$date)),
               duree_stades = c(25, 40, 40, 20))
head(kc)
```

```{r}
n_jours <- nrow(kc)
meteo_sub <- meteo[seq_len(n_jours), ]
```

## 4. Evapotranspiration culturale (ETc)

`calc_etc()` calcule l'ETc journaliere selon la relation `ETc = Kc x ETo`.

```{r}
etc <- calc_etc(eto = meteo_sub$ETo, kc = kc$Kc)
head(etc)
```

## 5. Calendrier d'irrigation

`irrigation_schedule()` determine les dates et les doses d'irrigation
optimales en fonction d'un seuil de Reserve Facilement Utilisable (RFU).

```{r}
planning <- irrigation_schedule(
  etc  = etc,
  rain = meteo_sub$Rain,
  RU   = 100,
  RFU_ratio = 0.5,
  dates = meteo_sub$date
)

planning$evenements
cat("Volume total irrigue :", planning$total_irrigation, "mm\n")
```

## 6. Bilan hydrique du sol

`soil_water_balance()` calcule le bilan hydrique journalier du sol : stock
d'eau disponible, drainage et deficit hydrique, en fonction de l'ETc, de la
pluie, de l'irrigation et de la reserve utile (RU) du sol. On reutilise ici
le calendrier d'irrigation calcule a l'etape precedente.

```{r}
bilan <- soil_water_balance(
  etc        = etc,
  rain       = meteo_sub$Rain,
  irrigation = planning$calendrier$Irrigation,
  RU         = 100
)
head(bilan)
```

## 7. Resume saisonnier

`summarize_water_balance()` calcule les statistiques saisonnieres : ETc
totale, pluie totale, irrigation totale, deficit cumule, drainage total et
efficacite de l'irrigation.

```{r}
resume <- summarize_water_balance(bilan)
resume
```

## 8. Visualisation du bilan hydrique

`plot_water_balance()` produit des graphiques du bilan hydrique : pluie,
ETc, irrigation, stockage du sol et deficit.

```{r, fig.alt = "Graphiques du bilan hydrique (pluie, ETc, irrigation, stockage et deficit)"}
plot_water_balance(bilan, dates = meteo_sub$date, titre = "Bilan hydrique - Ble")
```

## Conclusion

Ce workflow illustre l'enchainement complet propose par **hydroAgri** :
import des donnees meteo, calcul de l'ETo et des Kc, calcul de l'ETc,
bilan hydrique du sol, calendrier d'irrigation et synthese saisonniere.

Le package propose egalement des fonctionnalites avancees, non couvertes
ici (necessitant des packages supplementaires comme `raster`, `sp` et
`gstat`) :

- `load_raster_eto()` et `compare_station_vs_raster()` pour travailler avec
  des donnees raster d'ETo (MODIS, WorldClim) et les comparer aux stations
  meteo,
- `interpolate_climate()` pour interpoler spatialement des donnees
  climatiques (IDW, krigeage),
- `plot_irrigation_map()` pour cartographier les besoins en irrigation,
- `generate_report()` pour generer un rapport HTML automatique,
- `shiny_dashboard()` pour explorer les resultats via une application
  interactive Shiny.
